臺灣臺中地方法院民事判決　　　　　　　　　　　　九十一年度訴字第二一五六號
　　原　　　告　甲○○
　　被　　　告　乙○○
右當事人間請求返還土地事件，本院判決如左：
    主　　文
被告應將坐落台中縣東勢鎮○○段二一二地號如附圖所示Ａ部分面積零點零壹貳玖壹
肆公頃之土地上之果樹砍除，並將該部分土地交還原告及其他共有人。
訴訟費用由被告負擔。
本判決於原告以新台幣伍拾伍萬玖仟陸佰零柒元為被告供擔保後，得假執行。但被告
如於假執行程序實施前，以新台幣壹佰陸拾柒萬捌仟捌佰貳拾元為原告預供擔保，得
免為假執行。
    事　　實
甲、原告方面：
壹、聲明：除假執行供擔保金額外，如主文第一項所示。
貳、陳述：緣坐落台中縣東勢鎮○○段二一二地號土地為原告及其他共有人所共有，
    詎被告竟未經原告及其他共有人同意，無權占用如附圖所示Ａ部分面積零點零壹
    貳玖壹肆公頃之土地，並在前開占用之土地種植楊桃果樹，迭經催討，均未得其
    果，爰依民法第七百六十七條之規定，求為判決如訴之聲明。
參、證據：提出土地登記謄本二份、地籍圖謄本一份、現場照片八幀為證。
乙、被告方面：
壹、聲明：駁回原告之訴及假執行之聲請，如受不利判決願供擔保請准宣告免為假執
    行。
貳、陳述：其購買系爭坐落台中縣東勢鎮○○段二四七地號土地時，即與鄰地即同段
    二一二地號土地之地主，共同請地政人員繪測，而於地籍圖線上舖設石頭駁砍，
    是系爭石頭駁坎即為地籍圖線所在，現場的界線已有四、五十年，兩造相安無事
    ，其未占用原告土地。
丙、本院依原告之聲請履勘現場，並囑託台中縣東勢地政事務所派員會同測量，製有
    勘驗筆錄及複丈成果圖附卷。
    理　　由
一、原告起訴主張：坐落台中縣東勢鎮○○段二一二地號土地，為原告及其他共有人
    所共有，詎被告竟未經原告及其他共有人同意竟無權占用如附圖所示Ａ部分面積
    零點零壹貳玖壹肆公頃之土地，並在前開占用之土地種植楊桃果樹，被告為無權
    占有，爰依民法第七百六十七條之規定，求為判決如訴之聲明。被告則以：其購
    買系爭坐落台中縣東勢鎮○○段二四七地號土地時，即與鄰地即同段二一二地號
    土地之地主，共同請地政人員繪測，而於地籍圖線上舖設石頭駁砍，是系爭石頭
    駁坎即為地籍圖線所在，現場的界線已有四、五十年，兩造相安無事，其未占用
    原告土地等語置辯。
二、按本件原告主張坐落台中縣東勢鎮○○段二一二地號土地，為原告與其他共有人
    陳世智、陳世明、陳世煌、陳世楨所共有（應有部分各為五分之一），其中如附
    圖所示Ａ部分土地，現為被告所占有作為種植楊桃果樹使用等情，業據原告提出
    土地登記謄本一份、現場照片八幀為證，且經本院履勘現場並囑託台中縣東勢地
    政事務所會同測量結果，系爭東勢鎮○○段二一二地號及同段二四七地號土地相
    毗鄰，而被告所種植楊桃果樹之範圍，確係落在原告及其他共有人所共有之東勢
    鎮○○段二一二地號之土地上，其占用之範圍如附圖所示Ａ部分面積零點零壹貳
    玖壹肆公頃，有勘驗筆錄及台中縣東勢地政事務所所繪測如附圖所示之土地複丈
    成果圖在卷可佐，是原告上開之主張，自堪信為真實。被告雖以：其購買系爭坐
    落台中縣東勢鎮○○段二四七地號土地時，即與鄰地即同段二一二地號土地之地
    主，共同請地政人員繪測，而於地籍圖線上舖設現場之石頭駁砍，是系爭石頭駁
    坎即為地籍圖線所在，現場的界線已有四、五十年，兩造相安無事，其未占用原
    告土地等語置辯。惟被告就其有與鄰地即同段二一二地號土地之地主，共同請地
    政人員繪測，而於地籍圖線上舖設石頭駁砍一事，未舉證以實其說，況現場被告
    所指為地籍線所在之石頭駁砍，確實非在系爭台中縣東勢鎮○○段二一二地號土
    地、同段二四七地號土地之地籍圖線上，有前述複丈成果圖在卷可稽，是被告辯
    稱：其未占用原告之土地，與事實不符，委無可採。
三、按所有人對於無權占有或侵奪其所有物者，得請求返還之，對於妨害其所有權者
    ，得請求除去之、各共有人對於第三人，得就共有物之全部，為本於所有權之請
    求。但回復共有物之請求，僅得共有人全體之利益為之。民法第七百六十七條前
    段、中段及第八百二十一條，分別定有明文。本件系爭台中縣東勢鎮○○段二一
    二地號土地，既為原告及其他共有人所共有，被告無正當權源占有如附圖所示之
    Ａ部分土地作為種植楊桃果樹之用，自屬無權占有。從而，原告本於民法第七百
    六十七條及第八百二十一條規定之物上請求權，請求被告將如附圖所示Ａ部分土
    地上之果樹砍除，並將該部分土地返還原告及其他共有人，洵屬有據，應予准許
    。
四、本件兩造均陳明，願供擔保以代釋明，請求宣告假執行及免為假執行之宣告，經
    核無不合，爰酌定相當擔保金額併予准許。
五、本件事證已臻明確，兩造其餘之攻擊防禦方法，本案判決結果無影響，毋庸再予
    審酌，爰不一一論述，附此敘明。
六、據上論結，本件原告之訴為有理由，依民事訴訟法第七十八條、第三百九十條第
    二項、第三百九十二條，判決如主文。
中　　　華　　　民　　　國　　九十一　　年　　　十一　　月　　二十九　　日
                                        台灣台中地方法院民事第三庭
                                            法　　  官  王　金　洲
右為正本係照原本作成。
如對本判決上訴，須於判決送達後二十日內向本院提出上訴狀（須附繕本）。
中　　　華　　　民　　　國　　九十一　　年　　　十一　　月　　二十九　　日
                                            法院書記官
